【裁判字號】    97,消債清,3
【裁判日期】    971017
【裁判案由】    清算事件
【裁判全文】
臺灣屏東地方法院民事裁定             97年度消債清字第3號
債  務  人  甲○○
上列當事人因消費者債務清理事件聲請清算，本院裁定如下：
    主  文
聲請駁回。
聲請費用由聲請人負擔。
    理  由
一、按債務人與金融機構協商成立者，不得聲請更生或清算，但
    因不可歸責於己之事由，致履行顯有重大困難者，不在此限
    ；又本條例施行前，債務人依金融主管機關協調成立之中華
    民國銀行公會會員，辦理消費金融案件無擔保債務協商機制
    與金融機構成立之協商，準用前項之規定，消費者債務清理
    條例第151 條第5 項、第6 項分別定有明文。準此以言，凡
    在消費者債務清理條例施行前，曾依金融主管機關協調成立
    之中華民國銀行公會會員辦理消費金融案件無擔保債務協商
    機制與金融機構成立協商之債務人，除因不可歸責於己之事
    由，致履行顯有重大困難者外，不得聲請更生或清算。次按
    聲請更生不合程式或不備其他要件者，法院應以裁定駁回之
    ，但其情形可以補正者，法院應定期間先命補正，復為同條
    例第8 條所明定。
二、本件債務人向本院聲請清算，主張其因有不能清償債務情事
    ，於本條例施行前，與最大債權金融機構國泰世華商業銀行
    成立協商，約定自95年12月起，每月清償新臺幣（下同）
    14000 元，然因須代配偶繳納房屋貸款每月27,000元及債務
    人尚須撫養母親曾秀英與二子曾子儀（91年4 月17日出生）
    、曾紹文（93年8 月16日出生），以至無法維持每月最低生
    活，亦無法依原協商條件付款，故於96年9 月毀約，非可歸
    責於己等語。
三、經查債務人係因積欠各銀行現金卡、信用卡及信用貸款債務
    總額1,174,803 元，而於95年12月間依金融主管機關協調成
    立之中華民國銀行公會會員，辦理消費金融案件無擔保債務
    協商機制，與最大債權金融機構協商成立，約定自95年12
    月起，分120 期，每月攤還14000 元。惟債務人自96年9 月
    起即未再依協商條件履行，有債務人所提協議書及財團法人
    金融聯合徵信中心信用報告可稽。
四、然依本院依職權調取債務人財政部臺灣省南區國稅局95年度
    及96年度綜合所得稅各類所得資料清單與債務人所提之銀行
    存摺薪資影本可知債務人任職於軍方金門金西守備隊，依債
    務人所提之銀行存摺薪資影本所示債務人於96年11月薪資為
    54,938元，地域加給9500元，合計為64,438元；96年12月薪
    資為54,938元，地域加給9500元，合計為64,438元；97年1
    月年終獎金為130,975 元；足見債務人平均最近二年之每月
    薪資及其他所得至少即為64,438 元。又依債務人所提出之
    財產狀況說明書及本院調取債務人、其母曾秀英之95、96年
    度綜合所得稅各類所得資料清單及財政部臺灣省南區國稅局
    財產歸屬資料清單所示，其母曾秀英擁有1999年份福特六和
    汽車號碼D8-4470 之汽車與坐落屏東縣來義鄉南和村南和88
    號房屋、屏東縣來義鄉○○段826 號建地、屏東縣來義鄉○
    ○段1367、1658、1909號土地之財產；並非經濟狀況不良者
    。
五、債務人雖主張，因須代配偶繳納房屋貸款每月27,000元及債
    務人尚須撫養母親曾秀英與二子曾子儀（91年4 月17日出生
    ）、曾紹文（93 年8月16日出生），以至無法維持每月最低
    生活，亦無法依原協商條件付款，故於96年9 月毀約等語；
    然查就代配偶繳納房屋貸款每月27,000元部份，債務人於97
    年5 月15日曾向本院陳報債務人配偶之房屋業於95年12 月
    拍賣，且依本院調取之債務人及其配偶財政部臺灣省南區國
    稅局財產歸屬資料清單所示，債務人及其配偶名下，並無土
    地、房屋或其他有變現價值之不動產；足見債務人於95年12
    月以後，自毋須承擔債務人配偶房屋貸款每月27,000元之債
    務。（債務人除依民法第一千零三條之一之規定，應依其經
    濟能力、家事勞動或其他情事分擔家庭費用外，依同法第一
    千零貳條夫妻各自對其債務負清償責任之規定，自毋須承
    擔債務人配偶之債務。）再依民法第1114條及第1116條之1
    規定，直系血親相互間；夫妻之一方，與他方之父母同居者
    ，其相互間；家長家屬相互間及夫妻相互間互負扶養之義務
    。又扶養之程度，應按受扶養權利者之需要，與負扶養義務
    者之經濟能力及身分定之，民法第1119條亦定有明文。因此
    債務人對其母之扶養費及二子等支出應分別參酌債務人之資
    力及二者實際需要而負擔，其二子之扶養費支出亦應由債務
    人配偶共同負擔。則尚難以此認債務人之未依原協商條件付
    款，為非可歸責。
六、綜上所述，如以債務人平均最近二年之每月薪資及其他所得
    為64,438元收入為準，即使扣除其每月依協商條件應償還之
    14000 元，債務人仍有餘50,438元，衡諸一般日常生活經驗
    法則，應足供其支應日常生活、與參酌債務人之資力及實際
    需要而照養其母及二子等並償債所需，亦堪認其無不能清償
    或履行顯有重大困難之情事。此外，債務人就其有何不可歸
    責於己之事由，致履行顯有重大困難之事實，並未為具體之
    主張及提出證明資料以供審酌，是以債務人之清算聲請既不
    符合首揭法條所規定之要件，且上開欠缺復無從補正，自應
    駁回其聲請，爰依前述規定裁定如主文。
中    華    民    國    97    年    10    月    17    日
                          民事庭法官  李麗芳
正本係照原本作成。
如不服本裁定應於送達後十日內向本院提出抗告狀，並繳納抗告
費新臺幣一千元。
中    華    民    國    97    年    10    月    17    日
                              書記官  滕一珍


司法院資訊處製作；財團法人民間司法改革基金會備份。
